【裁判字號】    99,上易,2608
【裁判日期】    991222
【裁判案由】    詐欺等
【裁判全文】
臺灣高等法院刑事判決                99年度上易字第2608號
上  訴  人
即  被  告  李近松
上列上訴人因詐欺等案件，不服臺灣板橋地方法院99年度易字第
1985號，中華民國99年10月11日第一審判決（起訴案號：臺灣板
橋地方法院檢察署99年度偵字第9707號），提起上訴，本院判決
如下：
    主  文
原判決關於李近松部分撤銷。
李近松共同行使從事業務之人，明知為不實之事項，而登載於其
業務上作成之文書，足以生損害於公眾，處有期徒刑貳月，如易
科罰金，以新臺幣壹仟元折算壹日；又共同意圖為第三人不法之
所有，以詐術使人將本人之物交付，處有期徒刑參月，如易科罰
金，以新臺幣壹仟元折算壹日；應執行有期徒刑肆月，如易科罰
金，以新臺幣壹仟元折算壹日。緩刑貳年，並向公庫支付新臺幣
伍萬元。
    事  實
一、李近松、徐月秋（業經原審判刑確定）前於民國96年間分別
    擔任臺北縣中和市○○路「天下為公社區」管理委員會之總
    幹事及主任委員，該社區並於96年3、4月間，成立天下為公
    社區守望相助巡守隊，渠等負有代表該社區對外申請補助款
    併送核銷憑證之責，為從事業務之人。緣內政部為提高社區
    治安品質，補助臺北縣政府所轄村（里）辦公處、社區發展
    協會、公寓大廈管理委員會所成立之守望相助隊，乃訂定「
    推動社區治安補助作業要點」及「推動社區治安補助申請及
    審查作業注意事項」，並由守望相助隊提出登記核備函、補
    助申請表、補助計畫書等資料，以申請補助款。徐月秋、李
    近松均明知上開社區守望相助巡守隊並無計劃購買執勤乾粉
    滅火器、緊急照明燈、方向指示燈等設備，竟共同基於行使
    業務登載不實文書及意圖為上開社區守望相助巡守隊不法所
    有以詐取補助款之犯意，於96年5月間，檢附廠商估價單、
    補助計畫書、守望相助隊登記表等物，向臺北縣政府警察局
    中和分局申請96年度上半年社區治安營造補助，嗣經臺北縣
    政府警察局核准上開補助款之申請，徐月秋、李近松即於96
    年6月間，在其業務上所作成之補助款申請單據上，登載向
    振民水電工程有限公司（下稱振民公司）購入滅火器等物，
    並委由不知情之振民公司負責人洪國欽開立購買消防設備乾
    粉、滅火器2批共計新台幣（下同）9萬元之統一發票，且將
    里長所提供之緊急出口指示燈設備、緊急照明燈、滅火器設
    備等物拍照後，持向臺北縣政府警察局中和分局申請核撥補
    助款而行使之，致臺北縣政府警察局審核人員陷於錯誤，核
    撥補助款9萬元至振民公司之帳戶內，而原欲用以支付振民
    公司之水電工程款，則用以購買該社區守望相助巡守隊之桌
    椅及鐵櫃等物，致生損害於臺北縣政府警察局核發社區治安
    營造補助款之正確性。嗣經該社區住戶向現任主任委員楊一
    嵐申訴上開情事，始循線知悉上情。
二、案經臺北縣政府警察局中和第一分局移送臺灣板橋地方法院
    檢察署檢察官偵查起訴。
      理  由
一、訊據被告李近松坦承上開事實，惟否認犯罪，辯稱：「內政
    部在民國九十六年提高社區治安品質，推動治安補助要點及
    補助審核注意事項，根據這個規定申請補助的對象需要第一
    個是台北縣政府所轄村里辦公處，第二是社區發展協會，第
    三公寓大廈管理委員會所成立守望相助會，所以對本案的申
    請者及補助款核撥對象，都有他的資格限制，需要符合上述
    條件規定的單位才可以提出申請，不是一般個別可以申請。
    如果用我個人身分提出的話，會因為申請者的資格不符會被
    退件，不被受理，我不具有申請權，不能申請，既然無法申
    請，就沒有辦法去偽造文書，就不應該犯有偽造文書罪，既
    然我沒有辦法申請，又如何去進行詐欺，而且我從來沒有收
    過錢，怎麼會犯有詐欺取財罪」云云。然查上開犯罪事實，
    業據被告李近松及同案被告徐秋月於警詢、偵查及原審審理
    中坦承不諱，核與證人洪國欽、楊一嵐於警詢及偵查中之證
    述相符，且有96年上半年天下為公守望相助隊經費核銷資料
    暨臺北縣政府警察局中和分局96年5月30日北縣警中保字第
    096 0026210號函文、估價單、照明設備及滅火設備照片、
    補助計畫書、守望相助隊登記表、振民公司開立之統一發票
    等件在卷可資參佐。被告李近松事後翻異前詞，否認犯罪，
    無非卸責之詞，不足採信。本件事證已臻明確，被告犯行，
    洵堪認定，應依法論科。
二、核被告李近松所為，係犯刑法第216條、第215條之行使業務
    上登載不實文書罪及同法第339條第1項之詐欺取財罪。被告
    李近松與徐月秋就上開2次犯行，皆有犯意聯絡及行為分擔
    ，均為共同正犯。又被告所犯上開行使業務上登載不實文書
    與詐欺取財2罪間，犯意各別，行為互殊，應予分論併罰。
三、原審認被告罪證明確，予以論罪科刑，固非無見。惟查：原
    判決主文就被告所犯上開2罪，均漏未記載「共同」字樣，
    與事實及理由認定不合，似有主文與事實理由矛盾之違誤；
    又原判決「主文欄」內復載述易科罰金之折算標準，然「事
    實及理由欄」則漏未論述，且「據上論結欄」亦漏引刑法第
    41條第1項前段之法條，顯有未洽。被告提起上訴，否認上
    開犯罪，雖無理由，但原判決既有上開可議，自應由本院撤
    銷改判。爰審酌被告李近松行使業務登載不實文書向臺北縣
    政府警察局中和分局申請社區治安營造補助，足生損害於臺
    北縣政府警察局核發社區治安營造補助款之正確性，破壞社
    會大眾對於文書真實信之信賴，兼衡被告之品行、智識程度
    、生活狀況、犯罪之動機、目的、手段、所生危害、坦承犯
    行之犯罪後態度等一切情狀，量處如主文第二項所示之刑，
    並諭知易科罰金之折算標準，且定應執行刑為有期徒刑4月
    ，並諭知易科罰金之折算標準。復以被告未曾受有期徒刑以
    上刑之宣告，有本院被告前案紀錄表在卷可稽，因一時失慮
    致罹刑典，事後已坦承犯行，深表悔意，經此偵審程序及刑
    之宣告後，當知所警惕，信被告經此教訓，當無再犯之虞，
    故認其所受刑之宣告，以暫不執行為適當，另依刑法第74條
    第1項第1款併予宣告緩刑2年；又為能建立被告正確觀念，
    記取本案教訓，並依同條第2項第4款規定，諭知被告應向公
    庫支付新臺幣5萬元，用啟自新。
據上論斷，應依刑事訴訟法第369條第1項前段、第364條、第299
條第1項前段，刑法第28條、第216條、第215條、第339條第1項
、第41條第1項前段、第51條第5款、第74條第1項第1款、第2項
第4款，刑法施行法第1條之1，判決如主文。
本案經檢察官吳國南到庭執行職務。
中    華    民    國    99     年    12    月    22   日
                     刑事第一庭審判長法  官  葉騰瑞
                                     法  官  彭政章
                                     法  官  莊明彰
以上正本證明與原本無異。
不得上訴。
                                     書記官  王韻雅
中    華    民    國    99    年    12    月    22    日

司法院資訊處製作；財團法人民間司法改革基金會備份。
